【裁判字號】    97,消債抗,55
【裁判日期】    971028
【裁判案由】    更生事件
【裁判全文】
臺灣臺北地方法院民事裁定            97年度消債抗字第55號
抗  告  人  甲○○
上列抗告人因消費者債務清理條例事件聲請更生，對於中華民國
97年7月4日本院97年度消債更字第258號裁定提起抗告，本院裁
定如下：
    主  文
抗告及保全處分之聲請均駁回。
抗告程序費用新臺幣壹仟元由抗告人負擔。
    理  由
一、抗告意旨略以：抗告人因理財失當，誤陷銀行循環高利陷阱
    ，雖曾於條例施行前，與各債權銀行就無擔保債務成立協商
    ，約定每月償還新臺幣（下同）22,514元，共分228期。然
    抗告人月收入僅有37,000元，依內政部所頒最低生活標準，
    每人每月最低生活費為14,152元，扶養父母各4,000元，扶
    養子女5,000元，以上總計最少即需27,000元。收入扣除支
    出，明顯不夠支付上開22,514元。原審忽略債務清理制度乃
    係兼為保護債權人與債務人雙方之利益，駁回抗告人更生之
    聲請，顯不符情理法則及經驗常情，爰提起本件抗告，請求
    廢棄原裁定，並同時准予開始更生程序等語。
二、按債務人對於金融機構因消費借貸、自用住宅借款、信用卡
    或現金卡契約而負債務，在聲請更生或清算前，應提出債權
    人清冊，以書面向最大債權金融機構請求協商債務清償方案
    並表明共同協商之意旨，消費者債務清理條例第151條第1項
    定有明文。次按債務人與金融機構協商成立者，不得聲請更
    生或清算，但因不可歸責於己之事由，致履行顯有重大困難
    者，不在此限；本條例施行前，債務人依金融主管機關協調
    成立之中華民國銀行公會會員辦理消費金融案件無擔保債務
    協商機制與金融機構成立之協商，準用前項之規定，同條例
    第151條第5項、第6項分別定有明文。揆諸其立法理由可知
    ，債務清償方案成立後，固由債務人按其條件履行，惟需於
    其後發生情事變更，在清償期間收入或收益不如預期，致該
    方案履行困難甚或履行不能，因不可歸責於己，始能聲請更
    生或清算，此項規定旨在避免債務人任意毀諾已成立之協商
    ，濫用更生或清算之裁判上債務清理程序，蓋以債務清償方
    案係經當事人行使程序選擇權所為之債務清理契約，債務人
    應受該成立之協議所拘束，債務人既已與金融機構協商成立
    ，如認該協商方案履行有其他不適當情形，自仍應再循協商
    途徑謀求解決。
三、本件抗告人於民國95年10月與全體無擔保債權銀行協商成立
    ，是依消費者債務清理條例第151條第5項但書之規定，須有
    不可歸責於己之事由，致履行顯有重大困難，始得聲請更生
    。查依抗告人所提出95年度及96年度綜合所得稅各類所得資
    料清單，其95及96年度之薪資所得為529,913元及538,000元
    ；其配偶李勇堅95及96年度之薪資所得為695,991元及673,4
    06元。則抗告人與其配偶95及96年度薪資所得總額分別為1,
    225,904元及1,211,406元，平均每月薪資所得約為100,000
    元。另依抗告人所主張行政院主計處公告之97年度最低生活
    費用（以每年家庭收支調查，計算出平均每人每月消費支出
    之60%作為最低生活費），臺北市平均每人每月最低生活費
    為14,152元，則抗告人與其配偶及其子三人每月最低生活費
    約為42,456元，縱再加計其父母之扶養費8,000元，其每月
    支出計為50,456元，足見抗告人與其配偶平均每月薪資所得
    扣除每月支出50,456元，尚餘約50,000元，足以支付抗告人
    與銀行協商之每月償還金額22,514元。由此可知，抗告人尚
    非不能維持最低基本生活，亦難認為抗告人有何無法履行協
    商方案之情事。又觀諸抗告人所提出之95年度及96年度綜合
    所得稅各類所得資料清單，足知抗告人於協商成立至本件聲
    請時未有收入減少之情。再抗告人於協商成立迄至97年4 月
    7日均有依約繳款，惟於消費者債務清理條例97年4月11日施
    行後，即自97年5月份開始毀諾，而抗告人有固定收入之履
    行能力，既如前述，且抗告人協商成立前、後之經濟狀況相
    同，並無何變更，足見抗告人係任意毀諾已成立之協商，濫
    用更生之裁判上債務清理程序，其行為殊不足取。綜上，本
    件既無情事變更，且無重大履行困難之處，抗告人依消費者
    債務清理條例向本院聲請更生，與該條例第151條第5項但書
    所規定「因不可歸責於己之事由，致履行顯有重大困難者」
    之要件不相符，自應駁回抗告人更生之聲請。從而，原審裁
    定駁回抗告人更生之聲請，核無違誤，抗告意旨猶執前詞，
    指摘原裁定不當，求予廢棄另為裁定，為無理由，應予駁回
    。
四、抗告人另聲請依消費者債務清理法第19條規定，准予為抗告
    人財產之保全處分，停止臺灣板橋地方法院97年度執字第65
    717號強制執行事件對債務人之財產強制執行，惟本件更生
    之聲請既經駁回，抗告人保全處分之聲請自失所附麗，應併
    予駁回，附此敘明。
五、據上論結，本件抗告為無理由，依消費者債務清理條例第15
    條，民事訴訟法第495條之1第1項、第449條第1項、第95條
    、第78條，裁定如主文。
中    華    民    國    97    年  10      月    28    日
              民事第三庭  審判長法  官  丁蓓蓓
                                法  官  孫正華
                                法  官  魏式瑜
本件不得抗告
以上正本係照原本作成。
中    華    民    國    97    年    10    月    28    日
                            書  記  官  高雲龍


司法院資訊處製作；財團法人民間司法改革基金會備份。
